【裁判字號】    99,財管,4
【裁判日期】    990630
【裁判案由】    選任遺產管理人
【裁判全文】
臺灣臺北地方法院民事裁定               99年度財管字第4號
    聲  請  人  臺北縣政府稅捐稽徵處
    法定代理人  甲○○
    被繼承人    乙○○
上列聲請人聲請為被繼承人乙○○選任遺產管理人事件，本院裁
定如下：
    主  文
指定王中平律師為被繼承人乙○○之遺產管理人。
准對被繼承人乙○○（男、民國 ○○ 年 ○○ 月 ○○ 日生，身分證
統一編號：Ｚ000000000  號、生前最後住所：台北縣新店市○○
路 91 巷 3 號 2 樓，於民國  97 年 6 月 12 日死亡）之繼承
人為承認繼承之公示催告。
被繼承人之大陸地區以外之繼承人，應自前項公示催告最後登載
新聞紙之日起，一年內承認繼承；其大陸地區之繼承人，應自被
繼承人死亡之日（即日）起三年內以書面向本院為繼承之表示，
上述期限屆滿，無繼承人承認繼承時，被繼承人之遺產，於清償
債權，並交付遺贈物後，如有剩餘即歸屬國庫。
聲請人應於本裁定確定之日起貳拾日內將本裁定登載公報、新聞
紙或其他相類之傳播工具，並將登載證據檢送本院，逾期視為撤
回公示催告之聲請。
程序費用新台幣壹千元由被繼承人之遺產負擔。
    理  由
一、按繼承開始時，繼承人有無不明，而無親屬會議或親屬會議
    未於一個月內選定遺產管理人者，利害關係人得聲請法院選
    任遺產管理人，並由法院依公示催告程序，定六個月以上之
    期限，公告繼承人，命其於期限內承認繼承，民法第 1177
    條、第 1178 條第 1 項、第 2 項規定甚明。又大陸地區人
    民繼承台灣地區人民之遺產，應於繼承開始起三年內以書面
    向被繼承人住所地之法院為繼承之表示，逾期視為拋棄其繼
    承權，台灣地區與大陸地區人民關係條例第 66 條第 1 項
    亦有明文。
二、本件聲請意旨略以：被繼承人乙○○民國97 年6月12日死亡
    ，因第一、二、三順位之法定繼承人均已拋棄繼承，是否仍
    有應繼承之人不明；而被繼承人乙○○滯欠地價稅、牌照稅
    ，因查無繼承人，致上開債權無法求償，爰依民法第1177條
    及第1178 條第 2 項規定，繼承開始時，繼承人有無不明，
    而無親屬會議或親屬會議未於一個月內選定遺產管理人者，
    利害關係人得聲請法院選任遺產管理人，並為公示催告。爰
    聲請鈞院選任被繼承人之遺產管理人等語，並提出戶政連線
    除戶資料、地價稅稅額繳款書、使用牌照稅稅額繳款書等件
    為證。
三、經查：聲請人主張被繼承人之已知繼承人均拋棄繼承等情，
    業據聲請人提出戶政連線除戶資料等件為證，並經本院依職
    權調閱  97 年度繼字第1369、1482 號卷宗核屬相符，堪信
    屬實。又本件被繼承人自97 年6月12日死亡迄今顯逾民法第
    1177條所定一個月時間，其間既無親屬會議選任之遺產管理
    人向聲請人為處理債務之表示，依通常情形，可認聲請人主
    張無親屬會議或即有親屬會議亦無選任遺產管理人之事實為
    真。故依首揭法條規定，除已聲明拋棄繼承之繼承人外是否
    尚有其他繼承人不明時，自得由利害關係人提出聲請指定遺
    產管理人並為承認繼承之公告。本件聲請人為被繼承人之債
    權人，自屬利害關係人，爰依法為被繼承人乙○○聲請選任
    王中平律師為遺產管理人且為承認繼承之公示催告。
四、按公示催告之公告，應黏貼於法院之公告處，並登載於公報
    、新聞紙或其他相類之傳播工具。前項登載公報、新聞紙或
    其他相類之傳播工具之日期或期間由法院定之。聲請人未依
    前項規定登載者，視為撤回公示催告之聲請。民法第1179條
    第1項第3款、民事訴訟法第542 條定有明文。本院既准對於
    被繼承人王中平之繼承人為承認繼承之公示催告，爰併依上
    開規定裁定如主文第四項所示。
五、依非訟事件法第 157 條，裁定如主文。
中    華    民    國    99    年    6     月    30    日
                        家事法庭  法  官  彭南元
以上正本證明與原本無異。
如不服本裁定，應於送達後 10 日內向本院提出抗告狀。
中    華    民    國    99    年    6     月    30    日
                                  書記官  尹遜言

司法院資訊處製作；財團法人民間司法改革基金會備份。
